【裁判字號】    98,上易,1179
【裁判日期】    980721
【裁判案由】    竊佔
【裁判全文】
臺灣高等法院刑事判決                98年度上易字第1179號
上  訴  人  臺灣臺北地方法院檢察署檢察官
被      告  甲○○
上列上訴人因竊佔案件，不服臺灣臺北地方法院98年度易字第12
0號，中華民國98年4月10日第一審判決（起訴案號：臺灣臺北地
方法院檢察署97年度偵字第24621號），提起上訴，本院判決如
下：
    主  文
原判決撤銷。
甲○○以強暴妨害人行使權利，處拘役肆拾日，如易科罰金，以
新台幣壹仟元折算壹日。
    事  實
一、甲○○為臺北市○○區○○段2小段291－5號土地之所有權
    人，該土地位於萬隆京典大樓（下稱京典大樓）立體停車場
    出入口處，屬京典大樓住戶所共有之同地段291號土地旁之
    畸零地，甲○○欲出賣上開291－5號土地予京典大樓住戶，
    因價格未達共識，甲○○竟於民國97年8月21日某時許，在
    京典大樓住戶所共有之291號土地上（即京典大樓立體停車
    場出入口前），架設Ｕ型之鋼架物，阻止該停車場內之車輛
    進出，以此強暴方式妨害該大樓停車場使用人使用停車場停
    車之權利。
二、案經京典大樓住戶乙○○等訴請臺北市政府警察局文山第二
    分局報告臺灣臺北地方法院檢察署檢察官偵查起訴。
    理  由
一、證據能力部分：
  (一)證人即告訴人乙○○於警詢時之陳述，屬傳聞證據，被告及
    檢察官明知，但於準備程序及審判期日中均表示無意見，且
    迄言詞辯論終結亦未聲明異議，本院審酌上開證據資料製作
    時之情況，尚無違法不當及證明力明顯過低之瑕疵，認為以
    之作為證據應屬適當，爰依刑事訴訟法第159條之5規定，認
    定前揭供述均有證據能力。
  (二)證人丙○○、丁○○於偵查中具結後向檢察官所為之陳述，
    雖亦屬傳聞證據，惟業於原審經被告行交互詰問，且查無顯
    不可信之情況，依刑事訴訟法第159條之1第2項規定，自有
    證據能力。
二、訊據被告甲○○固承認其為291－5號土地之所有權人，該土
    地位於京典大樓立體停車場出入口處，其欲出賣上開土地予
    京典大樓住戶，因價格未達共識，而於97年8月21日某時許
    ，在京典大樓立體停車場出入口前，架設Ｕ型鋼架物之事實
    ，惟否認有何妨害他人行使權之犯行，辯稱：我誤認架設Ｕ
    型鋼架物的地點是我所有的，檢察官會同地政人員會勘當天
    晚上，我就請人拆除了，架設Ｕ型鋼架物之目的是要維護我
    所有土地之主權，並非有意讓停車場之車輛無法進出云云。
    經查：
  (一)被告為291－5號土地之所有權人，該土地位於京典大樓立體
    停車場出入口處，其欲出賣291－5號土地予京典大樓住戶，
    因價格未達共識，而於97年8月21日，在京典大樓立體停車
    場出入口前之291號土地上，架設Ｕ型鋼架物之事實，為被
    告所是認，且經證人丁○○、乙○○證述屬實（詳偵查卷第
    41頁），並有臺北市古亭地政事務所97年10月17日土地複丈
    成果圖1紙、臺灣臺北地方法院檢察署檢察官97年12月9日勘
    驗筆錄1份、勘驗現場照片12張及291－5地號土地登記謄本
    1紙可稽（詳偵查卷第38、47、48至60、原審卷第45頁），
    被告此部分之自白核與事實相符，堪予認定。
  (二)證人丙○○於原審審理時證稱：被告申請測量291－5號土地
    ，我在97年6月30日到該處做界址鑑測，應被告要求，把他
    所需瞭解之291－5號的界址測出來，並拿著地籍圖告訴被告
    291－5號土地的三個點在地籍圖上何處，291、291－5號土
    地的界址是屬於圓弧形的，被告所有的土地是在圓弧形的外
    面，而非裡面等情，請被告自己比對現場，被告就以噴漆的
    方式作記號，偵查卷第56頁所示之勘驗現場相片上所顯示的
    黃色圓弧形的線差不多就是界址，黃色的線到停車場出口是
    291號土地，黃色的線靠馬路的是291－5號土地，被告全部
    瞭解以後，才在臺北市古亭地政事務所土地複丈圖及面積計
    算表上簽名，之後乙○○申請就291、291－5號土地界址測
    量鑑定，我在97年10月17日到該處測量該二筆土地之界址，
    測量結果與97年6月30日相同等語屬實（詳原審卷第59至62
    頁），並提出上開臺北市古亭地政事務所土地複丈圖及面積
    計算表各1紙為證（詳原審卷第70、71頁），足證被告於97
    年6月30日，證人丙○○至291、291－5號土地進行界址鑑定
    時，即已知悉291、291－5號土地之界址為何，其主觀上確
    實知悉靠近京典大樓立體停車場出入口之土地為291號土地
    ，而非其所有之291－5號土地甚明。則被告所辯：其誤認放
    置Ｕ型鋼架物之土地為其所有云云，應屬事後推諉卸責之詞
    ，不足採信。
  (三)被告於原審自承：伊想出賣291－5號土地給京典大樓住戶，
    因價格未達共識，伊不知如何是好，便想將Ｕ型鋼架物架設
    在停車場出入口，他們無法進出，沒辦法就會跟我談等語（
    詳原審卷第20頁反面）。核與證人丁○○於原審審理時證稱
    ：被告在97年8月21日前二、三個禮拜，有來找我說他所有
    的291－5號土地在我們京典大樓停車場前面，開價新臺幣（
    下同）70萬元，但是我們車位所有權人開會後，只同意以24
    萬元向被告買地，被告不同意，說要圍起來，後來他就架起
    Ｕ型鋼架物把土地圍起來，而我從被告拿給我看的地籍圖及
    權狀影本，就已經可以看出他架設Ｕ型鋼架物的位置是我們
    的土地等語（詳原審卷第62、63頁），及證人戊○○於原審
    證稱：97年8月13日傍晚，陪同被告去京典大樓會客室，當
    時京典大樓住戶有4人出來跟我們接洽土地價錢的問題，對
    方開出來的條件是30萬元，被告是希望以公告現值買賣，但
    是價錢沒有同意，就沒談成等語（詳原審卷第63頁反面、64
    頁）相符，是被告辯稱：架設Ｕ型鋼架物之目的是要維護所
    有土地之主權，並非有意讓停車場之車輛無法進出云云，亦
    屬諉卸之詞，不足採信。
  (四)至證人戊○○雖於原審審理時證稱：檢察官履勘完的當天晚
    上，被告跟我說，檢察官告訴他釘錯土地了，要我陪同他去
    拆，我們隔天早上就請工人拆除等語（詳原審卷第64頁）。
    惟被告於架設Ｕ型鋼架物時，即已知悉該Ｕ型鋼架物所架設
    之土地非其所有之情，已如前述，況證人戊○○之證詞僅能
    證明被告於檢察官97年12月9日至291、291－5號土地現場進
    行勘驗後，旋即雇工拆除Ｕ型鋼架物之事實，尚無從據此認
    定被告於架設Ｕ型鋼架物時，不知該土地為他人所有之土地
    之情，故無從作為對被告有利之認定，附此敘明。
三、按刑法第304條第1項稱「強暴」者，乃以實力不法加諸他人
    之謂，惟不以直接施諸於他人為必要，即間接施之於物體而
    影響於他人者，亦屬之。查本件原確定判決，既已認定告訴
    人吳○忠等五戶人家，就系爭之社區巷道有通行權，被告等
    不顧告訴人之勸阻，以吊車吊運貨櫃，強行設置大型路障之
    強暴方法，妨害他人通行權等情，自係認定被告等以強暴方
    法加諸告訴人，此有最高法院86年度臺非字第122號判決意
    旨附卷可參。核被告於京典大樓立體停車場出入口前方土地
    （即京典大樓停車位所有權人所有之291號土地），架設Ｕ
    型鋼架物之強暴方法，妨害京典大樓停車場所有權人進出停
    車場通行權之行為，係犯刑法第304條之強制罪。公訴意旨
    雖認被告所為係犯刑法第320條第2項竊佔罪嫌，然被告架設
    該Ｕ型鋼架物之目的係為使京典大樓停車位所有權人與其商
    談價購其所有之291－5號土地，而非獲得使用該291號土地
    之不法利益甚明，因起訴之基本社會事實同一，爰依法變更
    起訴法條。
四、原審以被告所為與刑法第320條第2項竊佔罪之要件不符，且
    檢察官起訴事實與刑法第304條第1項強制罪之基本犯罪事實
    不同，無從變更起訴法條，為被告無罪之諭知，尚有未洽。
    檢察官以被告所為係犯竊佔罪為由，提起上訴，雖無足取，
    然原判決既有上開可議，仍屬無可維持，應由本院將原判決
    撤銷改判。爰審酌被告前無犯罪紀錄，品性尚佳，其犯罪之
    動機、目的係因不滿京典大樓停車場使用人無償通行其所有
    土地，為達該大樓住戶價購其所有291－5號土地之目的，竟
    架設Ｕ型鋼架物阻礙該停車場車輛通行，嚴重侵害該停車場
    使用人之權益，被告於犯罪後雖坦承部分犯行，然仍否認犯
    罪，態度可議，及尚未與被害人達成民事和解，賠償其損害
    等一切情狀，量處如主文第二項所示之刑，並諭知易科罰金
    之折算標準，以示儆懲。
據上論斷，應依刑事訴訟法第369條第1項前段、第364條、第299
條第1項前段、第300條，刑法第304條第1項、第41條第1項前段
，刑法施行法第1條之1，判決如主文。
本案經檢察官李月治到庭執行職務。
中    華    民    國    98    年    7     月    21    日
                  刑事第二十一庭審判長法  官  蘇隆惠
                                      法  官  楊力進
                                      法  官  許永煌
以上正本證明與原本無異。
不得上訴。
                                      書記官  江采廷
中    華    民    國    98    年    7     月    21    日
附錄：本案論罪科刑法條全文
刑法第304條第1項
以強暴、脅迫使人行無義務之事或妨害人行使權利者，處三年以
下有期徒刑、拘役或三百元以下罰金。


司法院資訊處製作；財團法人民間司法改革基金會備份。
